【裁判字號】    89,上訴,954
【裁判日期】    890905
【裁判案由】    傷害
【裁判全文】
臺灣高等法院臺南分院刑事判決        八十九年度上訴字第九五四號  Ａ
      上  訴  人
      即  被  告  甲  ○  ○
      選任辯護人  吳  啟  勳  律師
右上訴人因傷害案件，不服臺灣雲林地方法院八十九年度訴字第一二九號中華民國八
十九年六月二十七日第一審判決（起訴案號：臺灣雲林地方法院檢察署八十九年度偵
字第一Ｏ五八號），提起上訴，本院判決如左：
      主      文
原判決撤銷。
甲○○因過失傷害人，處有期徒刑參月。如易科罰金，以參佰元折算壹日。
扣案之甘蔗刀壹支沒收。
      事      實
一、甲○○為乙○○之次子，因與其兄李水同發生衝突，對其不滿，即於民國（下同
    ）八十九年二月十九日十七時許，持其所有之甘蔗刀一支，騎乘機車至李水同位
    於雲林縣元長鄉○○路二二九巷三號之住宅前，欲與李水同理論，適逢李水同駕
    車陪同其父李英及其母乙○○至醫院看病完畢，於返家途中已近家門前，甲○○
    即騎該機車追向李水同所駕駛之自小客車，並按鳴喇叭，且持上開甘蔗刀要求李
    水同開車門，其母乙○○見狀，即下車欲攔阻，詎甲○○應注意自己手中持有甘
    蔗刀，如隨身體移動易傷及周遭之人，而依當時情形，又無不能注意之情事，竟
    疏於注意，於乙○○出手欲攔阻奪刀時，甲○○反身而劃傷乙○○右手手背（即
    右手虎口），呈裂傷七公分乘一公分之傷害。
二、案經告訴人乙○○訴由雲林縣警察局虎尾分局移送台灣雲林地方法院檢察署檢察
    官偵查起訴。
      理      由
一、訊據上訴人即被告甲○○固坦承於上揭時地欲與李水同理論，騎該機車追向李水
    同所駕駛之自小客車，並按鳴喇叭，且持上開甘蔗刀要求李水同開車門等情不諱
    ，惟矢口否認有上開傷害犯行，並辯稱：我母親的傷不是我砍的，不然傷口不會
    那麼小，她的傷是她自己碰傷，不是我砍傷的，我是跟我哥哥有衝突，當時我母
    親沒有下車，她如何受傷我不知道云云。經查：被告於警初訊中已供稱：我持甘
    蔗刀是要嚇唬我長兄李水同，當場甘蔗刀被我父母奪下等語（見警卷第一頁反面
    ），且參以證人即被告之父親李英於警訊證稱：我車內三人（指其自己、李水同
    告訴人乙○○三人），尚未下車，甲○○就持甘蔗刀追過來欲殺我長子李水同，
    我妻子（指告訴人乙○○）先下車欲攔阻甲○○殺李水同，甲○○反身就砍傷我
    妻子右手背等語（見警卷第四頁反面），足見被告持甘蔗刀欲嚇唬其長兄李水同
    ，其母乙○○見狀下車出手欲攔阻奪刀時，被告反身而傷及乙○○右手手背甚明
    。而告訴人乙○○僅右手手背確實有呈裂傷七公分乘一公分之傷害，此有驗傷診
    斷書一份在卷足稽（見警卷第五頁），上開所稱右手手背之傷，經原審法院當庭
    勘驗係位於右手虎口處，有記明筆錄足稽（見原審卷第三十二頁），而人之手上
    虎口係位於人身體表面較小部位之隱藏處，不易正面揮砍及之，必有出手奪取或
    握、抓取物品時，手虎口處始易暴露於顯見處，又手之虎口部位範圍甚小，欲一
    刀揮砍命中並非易事，除非連續揮刀或因出手奪取或握、抓取物品時而遭順勢劃
    傷，此為事之理，為眾所知曉。因之，設若被告係基於傷害故意操刀砍殺告訴人
    乙○○，衡情應傷及告訴人身體暴露之部位，且必接續揮刀，則告訴人所受之傷
    必為多處，非僅右手虎口隱藏部位一處受傷而已，此外，尚有扣案之甘蔗刀一支
    足資佐證，堪認本件係乙○○出手欲攔阻奪刀時，甲○○反身而順勢劃傷乙○○
    右手手背無訛。再者，被告既持上開甘蔗刀要求李水同開車門，理應注意自己手
    中所持甘蔗刀，如隨身體移動易誤傷及周遭之人，而依當時情形，又無不能注意
    之情事，竟疏於注意，於乙○○出手欲攔阻奪刀時，被告反身而劃傷乙○○右手
    手背，其應負過失罪責甚明。其過失行為與告訴人之傷害間，顯有相當因果關係
    ，亦堪認定。又證人李水同與被告素有間隙，已據被告所指陳，復為證人李英及
    告訴人乙○○迭次所證實，從而證人李水同之證詞已難期不失偏頗，因之，證人
    李水同於警訊及原審調查中證稱：當天我載我父母至褒忠三仁醫院看病，回到家
    巷道時甲○○就騎機車按喇叭追過來，我不開門，我坐在駕駛座，我母親下車問
    甲○○他為何要拿刀出來，盛（即甲○○）說我母親偏心就拿刀砍我母親右手臂
    等語（見警卷第三頁反面、原審卷第二十一、二十二頁），難遽予採取。另證人
    李英於原審調查中附合告訴人而改證稱：甲○○不知為何要殺李水同，我太太下
    車問甲○○他為何要拿刀出來，甲○○說我太太偏心，就拿刀砍我太太右手臂，
    他是故意的等語（見原審卷第二十二頁），顯與事實不符，不足採信。綜上所述
    ，故被告上開所辯，顯係事後卸責之詞，不足採取。其事證明確，犯行洵堪認定
    。又本案事實已臻明確，被告聲請傳訊證人楊東壁、鄭新運及請求測謊、送驗扣
    案之甘蔗刀，本院經核無此必要，附此敘明。
二、核被告甲○○所為，係犯刑法第二百八十四條第一項前段之過失傷害罪。公訴人
    認被告應成立刑法第二百八十條、第二百七十七條第一項之傷害直系血親尊親屬
    罪，似有誤會，起訴法條應予變更。原審認被告之罪證明確，因予論罪科刑，固
    非無見。惟本院如上所述認被告應成立刑法第二百八十四條第一項之過失傷害罪
    ，原判決認應成立刑法第二百八十條、第二百七十七條第一項之傷害直系血親尊
    親屬罪，即有未洽。被告上訴意旨空言否認犯罪而指摘原判決有不當之處，雖為
    無理由，然原判決既有上述可議之處，自應由本院將原判決撤銷改判。爰審酌被
    告之素行、過失之程度、犯後空言狡辯、其母手部傷勢非重及犯罪後態度等一切
    情狀，改量處如主文第二項所示之刑，並諭知易科罰金之折算之標準。
據上論斷：應依刑事訴訟法第三百六十九條第一項前段、第三百六十四條、第三百條
、第二百九十九條第一項前段，刑法第二百八十四條第一項前段、第四十一條，罰金
罰鍰提高標準條例第一條前段、第二條，判決如主文。
本案經檢察官楊治宇到庭執行職務。
中    華    民    國      八十九      年      九      月        五      日
                                  臺灣高等法院臺南分院刑事第一庭
                                      審判長法官  鄭    文    肅
                                            法官  楊    明    章
                                            法官  王    浦    傑
右正本證明與原本無異。
不得上訴。
                                      法院書記官  蔡    振    豐
中    華    民    國      八十九      年      九      月        七      日
附錄：本判決論罪科刑法條
刑法第二百八十四條第一項前段：因過失傷害人者，處六月以下有期徒刑、拘役或五
                              百元以下罰金。


司法院資訊處製作；財團法人民間司法改革基金會備份。
